【裁判字號】    99,交聲,472
【裁判日期】    990430
【裁判案由】    聲明異議
【裁判全文】
臺灣高雄地方法院交通事件裁定         99年度交聲字第472號
原處分機關  高雄市政府交通局
異  議  人  甲○○
上列異議人即受處分人因聲明異議案件，對於高雄市交通事件裁
決所99年2 月26日所為之處分（原處分：高市交裁字第裁32-B00
000000號），聲明異議，本院裁定如下：
    主  文
原處分撤銷。
甲○○汽車駕駛人，駕駛汽車（騎乘重型機車）經測試檢定酒精
濃度超過規定標準，處罰鍰新臺幣參萬元、壹年內不得考領普通
重型機車駕駛執照，並應接受道路交通安全講習。
    理  由
一、原處分意旨略以：異議人即受處分人（下稱異議人）甲○○
    於民國99年1 月18日23時31分許，駕駛車牌號碼OPN-426 重
    型機車，在高雄市○○區○○路，因「酒後駕車，經酒精測
    試器測定結果為0.53MG/L」之違規，為警當場舉發。經原處
    分機關依道路交通管理處罰條例第35條第1 項第1 款之規定
    ，裁處受處分人罰鍰新臺幣（下同）3 萬元、吊扣普通小型
    車駕駛執照12個月（原裁決雖未指明吊扣駕照種類，然嗣已
    表明係吊扣普通小型車駕駛執照，有本院電話紀錄1 份在卷
    可證）、施以道安講習等語。
二、異議意旨略以：異議人於裁決書所載之時、地並無有酒後駕
    車之行為，異議人只是在卡拉OK店喝酒後，出店門坐在機車
    上抽煙，並未騎乘機車，且異議人腳不方便無法騎車，無端
    為警舉發，為此聲明異議等語。
三、按「汽車駕駛人飲用酒類後其吐氣所含酒精濃度超過每公升
    0.25毫克者，不得駕車」；「汽車駕駛人，駕駛汽車經測試
    檢定有酒精濃度超過規定標準者，處15,000元以上60,000元
    以下罰鍰，並當場移置保管其車輛及吊扣其駕駛執照1 年」
    ，道路交通安全規則第114 條第2 款、道路交通管理處罰條
    例第35條第1 項第1 款分別定有明定。所謂酒精濃度超過規
    定之標準者，依道路交通安全規則第114 條第2 款之規定，
    係指汽車駕駛人飲用酒類或其他類似物後其吐氣所含酒精濃
    度超過每公升0.25毫克或血液中酒精濃度超過0.05% 以上者
    。
四、經查：
(一)、本件異議人僅考領有普通小型車駕駛執照，並未考領重型機
    車駕駛執照於99年1 月18日23時31分許，酒後駕駛車牌號碼
    OPN-426 重型機車，在高雄市○○區○○路為警舉發之事實
    ，業經證人即舉發員警蔡春貴證稱：「當時我…駕駛巡邏車
    ，執行巡邏勤務，…在靠近楠梓後昌新路96號附近，看到一
    部機車…騎到後昌新路上我們警車的同向前方，沒有戴安全
    帽，我們要攔該機車，該機車從巷子…右轉逃走，巷子裡面
    有叉路，我們沒有看到機車，只好繞回後昌新路由北向南方
    向行駛，剛好又看到異議人騎在對向（由南向北），騎到後
    昌新路96號的附近住家的紅磚道上停車，…異議人一看到我
    們要攔他，就準備走入後昌新路96號的卡拉OK店裡面，我們
    將他攔下來，…聞到違規人的身上酒味很重，就對他做酒測
    。我確定最後在96號那裡看到異議人時，異議人是騎（機車
    ）過來，然後停在96號附近的紅磚人行道上。」等語明確（
    見本院99年3 月22日偵訊筆錄），依證人蔡春貴與異議人之
    相對位置、車距等情況，證人蔡春貴應無誤看之虞，此外，
    復有證號查詢機車及汽車駕駛人資料各1 份在卷可證，是以
    異議人於上開時、地，酒後騎乘重型機車之交通違規事實堪
    以認定。異議人空言辯稱：只是由店內出來坐在車上抽煙，
    腳不方便無法騎車云云，顯為卸責之詞，難信為真。
(二)、然本件異議人係騎乘普通重型機車違規，原處分機關裁處吊
    扣異議人小型車普通駕駛執照，無非係依修正前道路交通管
    理處罰條例第68條規定：「汽車駕駛人，因違反本條例及道
    路交通安全規則之規定，受吊扣或吊銷駕駛執照處分時，吊
    扣或吊銷其持有各級車類之駕駛執照」。惟道路交通管理處
    罰條例第68條已於94年12月14日經總統公布修正條文，於95
    年3 月1 日施行，修正施行後之條文業已刪除「吊扣或」等
    規定，觀其提案修正理由：「原條文將違法或違規駕駛人所
    持有各級車類之駕駛執照一併吊扣，失之過酷，影響人民工
    作及生活過鉅」（詳立法院公報第94卷第70期第136 頁至第
    138 頁之院會紀錄暨修正道路交通管理處罰條例第68條之立
    法理由）。顯見依修正後道路交通管理處罰條例第68條之規
    定，汽車駕駛人因違反道路交通管理處罰條例及道路交通安
    全規則之規定，受「吊扣」駕駛執照處分時，僅能吊扣「違
    規當時所駕駛車輛」之駕駛執照，不能再吊扣其持有「各級
    車類」之駕駛執照，至為顯明（臺灣高等法院暨所屬法院97
    年法律座談會刑事類提案第40號研討結果意旨參照）。從而
    ，為吊扣駕駛人駕駛執照之處分時，自僅得吊扣駕駛人違規
    時所駕駛該級車類之駕駛執照，以限制其繼續駕駛該級車類
    行駛道路之權利。是異議人因酒後騎乘重型機車之違規行為
    ，違反道路交通管理處罰條例第35條第1 項第1 款之規定，
    本應予以吊扣者，自係其重型機車駕駛執照，要無任何得予
    吊扣其小型車駕駛執照之法律上依據存在。至於異議人未考
    領有重型機車駕駛執照可供吊扣，乃僅係應否依道路交通管
    理處罰條例第22條第1 項規定處罰駕駛人之問題，實無從以
    此即謂得吊扣異議人之其他車類駕駛執照，否則將與前揭道
    路交通管理處罰條例第68條之修正意旨不符，並有違法律保
    留原則。此外，道路交通管理處罰條例第67條第6 項規定「
    汽車駕駛人違反本條例規定，應受吊扣駕駛執照處分，於汽
    車駕駛人係無駕駛執照駕車者，在所規定最長吊扣期間內，
    不得考領駕駛執照」，足見道路交通管理處罰條例就無駕駛
    執照駕車而應受吊扣駕駛執照處分之情形，已另設有禁止考
    領駕駛執照之處罰方式，而益顯原處分實有未合。
五、綜上，本件異議人上開酒後駕車之違規行為，其吐氣酒精測
    試值達0.53mg/l，違反道路交通管理處罰條例第35條第1 項
    第1 款規定「酒精濃度超過規定標準」，應依該條、同條例
    第24條第1 項第2 款及道路交通管理事件統一裁罰基準表規
    定，裁處罰鍰及接受道安講習，此部分之裁罰尚屬適法，至
    原處分機關未考量道路交通管理處罰條例第68條規定業已修
    正，竟仍吊扣異議人小型車普通駕駛執照，即有違誤，是本
    件異議雖無理由，然原處分機關之裁罰既有不當，原裁定應
    予以撤銷，另為裁定如主文第2 項所示。
六、依道路交通案件處理辦法第20條前段，裁定如主文。
中    華    民    國    99    年    4     月    30    日
                     交通法庭  法  官  陳億芳
以上正本證明與原本無異。
如不服本裁定，應於收受送達後5 日內向本院提出抗告狀。
中    華    民    國    99    年    4     月    30    日
                               書記官  林靜慧

司法院資訊處製作；財團法人民間司法改革基金會備份。
